臺灣臺北地方法院交通事件裁定　　　　96年度交聲字第1301號
受 處分 人　甲○○
原處分機關　臺北市交通事件裁決所
上列受處分人因違反道路交通管理處罰條例案件，對於原處分機
關中華民國96年9 月28日所為之處分（原處分案號：北市裁四字
第裁22-ZAQ014633、ZAQ014860）聲明異議，本院裁定如下：
    主  文
原處分均撤銷。
甲○○不罰。
    理  由
一、按汽車行駛於應繳費之公路、橋樑、隧道或輪渡，不依規定
    繳費者，處汽車所有人或駕駛人新臺幣 (下同)3,000元以上
    6,000元以下罰鍰，並追繳欠費，道路交通管理處罰條例（
    下稱條例）第27條第1 項定有明文。次按，交通部臺灣區○
    道○○○路局為辦理電子收費申裝及欠費追繳作業，依據公
    路通行費徵收管理辦法（下稱本辦法）相關規定訂定交通部
    臺灣區○道○○○路局電子收費申裝及欠費追繳作業注意事
    項（下稱注意事項）；又依本辦法第15條，用路人不依規定
    繳費者，營運單位應依用路人不同之欠費行為，依本局（指
    高速公路局）查明之車籍資料，製發「補繳通行費及作業處
    理費通知單」，追繳通行費並加收作業處理費用；用路人應
    於通知單所列之繳費期限內完成補繳程序，逾期未繳納則移
    送相關警察單位依法處理；注意事項第1條、第13條第1項、
    第17條第3項分別定有明文。
二、本件受處分人甲○○駕駛車號4163-EF 之自用小客車（下稱
    違規車輛），分別於民國95年11月30日8時37分、同年12月2
    日15時59分，在中山高速公路泰山收費站北上（第1 ）車道
    ，遭國道公路警察局第一警察隊舉發汽車行駛於應繳費之公
    路不依規定繳費，而為原處分機關以違反條例第27條第1 項
    規定，分別處罰鍰6,000元共計12,000 元，有原處分機關96
    年9月28日所為北市裁四字第裁22-ZAQ014633號、ZAQ014860
    號裁決書(下稱原處分)各1份附卷可稽。
三、異議意旨略以：受處分人所有之違規車輛，車內裝設遠通電
    收股份有限公司（下稱遠通公司）之「電子e 通機」，於行
    經國道收費站之ETC 電子收費車道時，均有依法儲值扣款。
    其次，縱令受處分人於使用「電子e 通機」時發生無法感應
    扣款之情事，遠通公司應先寄發補繳通知單，於通知單合法
    送達前，原處分機關不得逕為裁罰；然受處分人於接獲上開
    裁決書前，從未接獲遠通公司寄發之補繳通知單，原處分機
    關違反裁罰程序顯有錯誤，懇請撤銷等語。經查：
（一）受處分人分別於95年11月30日8時37分以及同年12月2日15
      時59分，駕駛違規車輛行經泰山收費站北上第1 車道（即
      ETC車道），而有該2次未完成通行費扣款等情，為受處分
      人所不爭執。依交通部臺灣區○道○○○路局泰山收費站
      96年10月30日高泰業字第0960003098號函：「經查證本件
      ETC 通行費繳費通知單掛號件號碼分別為00000000000000
      、00000000000000，寄送地點為受處分人登記之車籍地址
      -臺北市○○區○○路187巷9號5樓，惟該單投遞後無人簽
      收，退還原寄件單位，基於送達未完成，為保障當事人之
      權益，爰請准以撤銷舉發單」所示，上開通知單送達於受
      處分人之車籍地址，既因原址無人簽收退回，自難認本件
      舉發通知單已合法送達於受處分人。
（二）其次，據遠通公司公示網站之「問答集」（ 網址：http:
      //www.fetc.net.tw/）詳細載明：「Q：何謂欠費？A：當
      用路人行經高速公路電子收費車道，因故未正常扣款繳納
      應繳通行費稱之欠費。」、「Q ：我要如何知道是否有無
      欠費？A：欠費通知方式包括：(1)簡訊通知：系統會於交
      易日後2天，依已申辦e通機之用路人提供之行動電話號碼
      發送簡訊通知欠費金額及補繳期限。(2) 書面通知：本公
      司將依您登記於監理單位之車籍地址以掛號方式寄送欠費
      通知單，通知欠費金額及補繳期限，您可於補繳期限內持
      欠費通知單至各代收通路繳納欠費。」、「Q： 我是您們
      客戶，也去補繳帳款，是不是就不會收到罰單？ A：本公
      司客戶只要繳款期限內繳付就不會收到罰單，若逾期未繳
      ，將依道路交通管理處罰條例與相關法令向相關警察單位
      舉發，惟您仍須補繳通行費與衍生之作業處理費。」；依
      據上揭注意事項及遠通公司問答集之說明，可知該公司處
      理欠費流程，須先寄送通行費補繳通知單予用路人，用路
      人於收受通知單後仍逾期未繳，復依條例與相關法令向相
      關警察單位舉發，是受處分人所稱用路人使用「電子e 通
      機」，因故未正常扣款時，遠通公司應先寄發補繳通知單
      ，於通知單合法送達前，原處分機關不得逕為裁罰，並非
      無據。
四、綜上所述，受處分人既未收受交通部臺灣區○道○○○路局
    委託遠通公司補繳通行費及作業處理費催繳單，是原處分機
    關自無能對受處分人裁罰，猶逕依上開程序裁罰，即難謂為
    適法，原處分以受處分人違反條例第27條第1 項之規定，分
    別罰鍰6,000 元，尚有未洽。從而，本件受處分人之異議為
    有理由，自應由本院將原處分機關之罰鍰處分均予撤銷，而
    改以不罰，以資適法。
五、依道路交通案件處理辦法第20條前段，裁定如主文。
中　　華　　民　　國　　96　　年　　10　　月　　31　　日
　　　　　　　　　交通法庭法　官　呂政燁
以上正本證明與原本無異。
如不服本裁定應於送達後5日內向本院提出抗告狀。
                      　　書記官　呂欣穎
中　　華　　民　　國　　96　　年　　10　　月　　31　　日
